【裁判字號】    97,抗,1188
【裁判日期】    970924
【裁判案由】    訴訟救助
【裁判全文】
臺灣高等法院民事裁定                  97年度抗字第1188號
抗  告  人  甲○○
抗告人因與相對人內政部入出國及移民署（原入出境管理局）間
國家賠償事件，聲請訴訟救助，對於民國97年5月6日臺灣臺北地
方法院97年度救字第27號裁定，提起抗告，本院裁定如下：
    主      文
抗告駁回。
抗告費用由抗告人負擔。
    理      由
一、按當事人無資力支出訴訟費用者，法院應依聲請，以裁定准
    予訴訟救助。但顯無勝訴之望者，不在此限。民事訴訟法第
    107 條定有明文。所謂顯無勝訴之望者，係指聲請訴訟救助
    之當事人所提起之訴或上訴依其主張之事實於法律上本無獲
    得勝訴之望；或其起訴或上訴為不合法之情形而言（參見最
    高法院87年台抗字第660號裁定)。另按公務員於執行職務行
    使公權力時，因故意或過失不法侵害人民自由或權利者，國
    家應負賠償責任。賠償請求權，自請求權人知有損害時起，
    因兩年間不行使而消滅；自損害發生時起，逾五年者亦同。
    國家賠償法第2條第2項、第8條分別定有明文。
二、查抗告人於91年11月22日即主張受有損害，不服相對人原處
    分，向內政部提起訴願，並經內政部於92 年1月21日以台內
    訴字第0920002258號函決定不受理在案，惟抗告人遲至95年
    11月14日始提請損害賠償，相對人乃以損害賠償請求權時效
    業已消滅，及相對人無誤用法令情事，亦無故意或過失責任
    ，無賠償義務為由，拒絕抗告人之請求，有相對人之前身內
    政部警政署入出境管理局95年12月6日境行琴字第095202153
    30號函可稽（見臺灣臺北地方法院97 年度重國字第6號卷）
    ，抗告人於97 年1月22日再對相對人起訴請求損害賠償，亦
    有抗告人提出之起訴狀附於上開案卷可參，其損害賠償請求
    權已罹於時效而消滅，於法律上尚無勝訴之望，原法院據此
    駁回抗告人訴訟救助之聲請，於法並無違誤。抗告人抗告意
    旨雖稱其係92年6月經他人指教，始認知受害事實，自92年7
    月起已數次提起損害賠償之訴，均因無錢繳納訴訟費，被一
    一駁回云云。縱依抗告人所述，其至遲已於92 年6月即知有
    損害，又依民法第131 條規定：「時效，因起訴而中斷者，
    若撤回其訴，或因不合法而受駁回之裁判，其裁判確定，視
    為不中斷。」，故縱令抗告人前曾起訴，然既因未繳裁判費
    而遭駁回確定，即不生時效中斷之效果，其請求確因時效而
    消滅而無勝訴之望，抗告意旨，仍執前詞指摘原裁定不當，
    聲明廢棄，非有理由。
三、據上論結，本件抗告為無理由，爰裁定如主文。
中    華    民    國    97    年    9     月    24    日
                    民事第十七庭
                        審判長法  官  藍文祥
                              法  官  張競文
                              法  官  陳麗芬
正本係照原本作成。
本裁定除以適用法規顯有錯誤為理由，並經本院許可外，不得再
抗告。如提起再抗告，應於收受後10日內委任律師為訴訟代理人
向本院提出再抗告狀。並繳納再抗告費新台幣１千元。
中    華    民    國    97    年    9     月    24    日
                              書記官  張永中


司法院資訊處製作；財團法人民間司法改革基金會備份。
